臺灣新北地方法院刑事判決
110年度原訴字第11號
公  訴  人  臺灣新北地方檢察署檢察官
被      告  李合原


選任辯護人  蘇隆惠律師
被      告  潘卉芸（原名：潘莉萍）




指定辯護人  本院公設辯護人姚孟岑  
被      告  王慧盈


選任辯護人  陳柏均律師（法扶律師）
被      告  黃麗華


選任辯護人  李德豪律師（法扶律師）
被      告  徐志豪



選任辯護人  陳俊廷律師（法扶律師）
被      告  趙世強



選任辯護人  黃福裕律師（法扶律師）
上列被告因貪污等案件，經檢察官提起公訴（109年度偵字第159
12號），本院判決如下：
    主  文
李合原公務員共同犯利用職務機會詐取財物罪，共肆罪，各處有
期徒刑壹年拾壹月，各褫奪公權伍年。應執行有期徒刑貳年，緩
刑伍年，並應於緩刑確定之日起肆年內，向公庫支付新臺幣參拾
萬元；褫奪公權伍年。
黃麗華非公務員與公務員共同犯利用職務機會詐取財物罪，共肆
罪，各處有期徒刑壹年玖月，各褫奪公權參年。應執行有期徒刑
貳年。緩刑伍年，並應於緩刑確定之日起貳年內，向公庫支付新
臺幣拾萬元；褫奪公權參年。
徐志豪非公務員與公務員共同犯利用職務機會詐取財物罪，共肆
罪，各處有期徒刑壹年拾月，各褫奪公權參年。應執行有期徒刑
貳年。緩刑伍年，並應於緩刑確定之日起貳年內，向公庫支付新
臺幣拾伍萬元；褫奪公權參年。
趙世強非公務員與公務員共同犯利用職務機會詐取財物罪，共肆
罪，各處有期徒刑壹年拾月，各褫奪公權參年。應執行有期徒刑
貳年。緩刑伍年，並應於緩刑確定之日起貳年內，向公庫支付新
臺幣貳拾萬元；褫奪公權參年。
潘卉芸非公務員與公務員共同犯利用職務機會詐取財物罪，處有
期徒刑壹年，褫奪公權參年；又非公務員與公務員共同犯利用職
務機會詐取財物罪，處有期徒刑壹年玖月。應執行有期徒刑壹年
拾月，褫奪公權參年。
王慧盈非公務員與公務員共同犯利用職務機會詐取財物罪，處有
期徒刑壹年，褫奪公權參年；又非公務員與公務員共同犯利用職
務機會詐取財物罪，處有期徒刑壹年玖月。應執行有期徒刑壹年
拾月。緩刑伍年，並應於緩刑確定之日起貳年內，向公庫支付新
臺幣伍萬元；褫奪公權參年。
如附表三所示之犯罪所得均沒收之。
如附表四所示偽造之署押均沒收之。
    事  實
一、李合原前於民國103年3月10日起至106年6月1日止，擔任新
    北市政府環境保護局（下稱新北市環保局）鶯歌區清潔隊隊
    長，負責綜理新北市鶯歌區清潔隊清潔維護業務、短期進用
    人員之管理、招募等事務，為依法令服務於地方自治團體所
    屬機關而具有法定職務權限之公務員。李合原於103年間因
    罹患癌症，為支應醫療費用支出，自103年10月前之不詳時
    間起，陸續接洽黃麗華、徐志豪、趙世強，另於105年11月
    間接洽潘卉芸（原名：潘莉萍），告知其等若願意提供國民
    身分證件及郵局帳戶影本資料擔任人頭，則每提供一人頭戶
    ，每月可獲得新臺幣（下同）4,000元至5,000元不等之報酬
    ；黃麗華、徐志豪、趙世強、潘卉芸等4人均明知李合原為
    新北市環保局之公務員，亦知悉其並未實際工作卻領取薪資
    ，惟因渠等缺錢花用，遂同意李合原之提議；其中潘卉芸因
    將上情告知其婆婆王慧盈，王慧盈為得到每月5,000元之報
    酬而應允之；另徐志豪向其不知情之母親蕭秀月取得身分證
    及郵局帳戶資料，再交付李合原；趙世強則向其不知情母親
    陳春花、大姐趙淑惠、二姐趙淑芬等3人分別取得國民身分
    證、郵局帳戶等影本資料，再交付李合原。李合原即分別與
    徐志豪、趙世強各自共同基於公務員利用職務上機會詐取財
    物、行使偽造私文書及使公務員登載不實之犯意聯絡，與黃
    麗華、潘卉芸、王慧盈共同基於公務員利用職務上機會詐取
    財物、行使偽造私文書及使公務員登載不實之犯意聯絡，由
    李合原利用其職務上辦理新北市鶯歌區清潔隊清潔維護業務
    短期進用人員之招募、管理等業務機會，分別自103年10月
    間（黃麗華、徐志豪、趙世強部分）、104年3月間（陳春花
    、蕭秀月部分）、104年6月間（趙淑惠部分）、105年11月
    間（潘卉芸、王慧盈部分）、106年2月間（趙淑芬部分）起
    ，逐年填載黃麗華、徐志豪、陳春花、蕭秀月、趙世強、潘
    卉芸、趙淑芬、王慧盈、趙淑惠等9人（下稱黃麗華等9人）
    之清潔維護業務短期進用人員方案報名表、查詢戶籍勞保資
    料同意書、清潔維護業務進用人員方案意願書，於其上偽簽
    蕭秀月、陳春花（104年度報名表由徐志豪偽簽）之署名，
    再檢附黃麗華等9人之國民身分證及郵局帳戶影本資料，佯
    為招募黃麗華等9人為新北市鶯歌區清潔隊清潔維護業務短
    期進用人員；其後李合原再分別於黃麗華等9人之攷勤卡偽
    造黃麗華等9人於附表一所示核銷薪資期間之工時打卡出勤
    記錄，並於該出勤記錄上核章，再交付不知情之新北市環保
    局鶯歌區清潔隊專案管理人員吳啟弘而行使之，使吳啟弘陷
    於錯誤，誤信黃麗華等9人於如附表一核銷薪資期間從事清
    潔維護工作，按月製作其職務上所掌包含黃麗華等9人在內
    之「清潔維護業務短期進用人員出勤統計表」、「清潔維護
    業務短期進用人員津貼印領清冊」公文書後，交由不知情之
    新北市環保局鶯歌區清潔隊人事業務承辦人王意純辦理薪資
    核算，王意純依照上開不實之出勤記錄、清潔維護短期進用
    人員津貼印領清冊核算後，分別在上開表冊之經辦欄位核章
    ，先交由李合原在上開表冊及新北市政府環境保護局黏貼憑
    證用紙相關欄位核章後，再交由不知情之環保局專責人員按
    每小時120元計算如附表一所示之薪資核撥至上開黃麗華等9
    人之郵局帳戶內。嗣後李合原再囑託黃麗華、徐志豪、趙世
    強、潘莉萍等人將上開詐得之薪資扣除黃麗華、徐志豪、趙
    世強、潘莉萍、王慧盈等人各自應分得之金額後，將餘款直
    接匯款至李合原郵局帳戶，或以提領現金方式分別在新北市
    土城區不詳之便利超商交付李合原。總計自103年10月起至1
    06年7月底止，李合原、黃麗華、徐志豪、趙世強、潘卉芸
    及王慧盈等6人分別詐得如附表二所示款項322萬9,999元（
    起訴書誤載為323萬354元，應予更正）、16萬元、29萬5,00
    0元、36萬元、4萬元、4萬元，合計412萬4,999元（起訴書
    誤載為412萬5,354元，應予更正），並足生損害於新北市環
    保局管理鶯歌區清潔維護業務短期進用人員事務之正確性。
二、案經法務部廉政署移送臺灣新北地方檢察署檢察官偵查起訴
    。
    理  由
壹、證據能力
　　按被告以外之人於審判外之陳述，雖不符刑事訴訟法第159
    條之1至第159條之4之規定，而經當事人於審判程序同意作
    為證據，法院審酌該言詞陳述或書面陳述作成時之情況，認
    為適當者，亦得為證據。又當事人、代理人或辯護人於法院
    調查證據時，知有第159條第1項不得為證據之情形，而未於
    言詞辯論終結前聲明異議者，視為有前項之同意，同法第15
    9條之5亦有明定。查本件檢察官、被告李合原、黃麗華、徐
    志豪、趙世強、潘卉芸、王慧盈及其等之辯護人就本判決下
    列所引被告以外之人於審判外陳述之證據能力均不予爭執，
    迄至言詞辯論終結，亦未對該等證據之證據能力聲明異議，
    本院審酌該些供述證據作成時，核無違法取證或其他瑕疵，
    認為以之作為本案之證據亦屬適當，認均有證據能力。
貳、實體部分
一、上開犯罪事實，業據被告李合原、黃麗華、徐志豪、趙世強
    、潘卉芸、王慧盈於廉政官詢問、偵訊、本院準備程序及審
    理中均坦承不諱（見109年度偵字第15912號卷【下稱偵卷】
    卷一第21至30、63至75、87至89、94至97、153至155、169
    至173頁；108年度他字第7803號卷【下稱他卷】卷一第107
    至113、258至265、457至465；同卷卷二第106至116、187至
    194、223至229頁；本院110年度原訴字第11號卷【下稱本院
    卷】125、212、294、295頁），上開被告不利於己之陳述，
    核與其他共同被告所為證述及證人蕭秀月、陳春花、趙淑惠
    、趙淑芬、王意純、吳啟宏之證述情節均大致相符（見偵卷
    卷一第199至202、265至270頁；他卷卷一第9至15頁），並
    有新北市環保局103年10月至106年7月之黏貼憑證、清潔維
    護短期進用人員津貼印領清冊、攷勤卡、郵政存簿儲金薪資
    存款團體戶存款單、103年10月至105年12月之清潔維護業務
    短期進用人員出勤統計表各1份、103年度清潔維護業務短期
    進用人員個人基本資料3份（黃麗華、徐志豪、趙世強）、1
    04年度清潔維護業務短期進用人員個人基本資料6份（黃麗
    華、徐志豪、陳春花、蕭秀月、趙世強、趙淑芬）、105年
    度清潔維護業務短期進用人員方案報名表8份（黃麗華、徐
    志豪、陳春花、蕭秀月、趙世強、潘卉芸、趙淑芬、王慧盈
    ）、106年度清潔維護業務短期進用人員方案報名表9份（黃
    麗華、徐志豪、陳春花、蕭秀月、趙世強、潘卉芸、趙淑芬
    、王慧盈）、105年度查詢戶籍資料同意書、查詢勞保資料
    同意書、參與新北市105年度清潔維護業務進用人員方案意
    願書各8份（黃麗華、徐志豪、陳春花、蕭秀月、趙世強、
    潘卉芸、趙淑芬、王慧盈）、106年度查詢戶籍資料同意書
    、查詢勞保資料同意書、參與新北市105年度清潔維護業務
    進用人員方案意願書各9份（黃麗華等9人）在卷可佐（見偵
    卷卷一第246至703頁），足徵被告上開任意性自白均與事實
    相符，可資採為認定事實之依據，本案事證明確，被告犯行
    均堪以認定，應予依法論科。
二、起訴書附表一就被告潘卉芸106年7月薪資所得記載為23,638
    元，惟依卷附郵政存簿儲金薪資存款團體戶存款單所載內容
    ，被告潘卉芸當月之薪資所得實為23,283元（見偵卷卷一第
    585頁），起訴書附表一就此部分應予更正。又起訴書附表
    一因上開誤載致其中被告潘麗萍之所得薪資總額（應為177,
    540元，起訴書附表一誤載為177,895元）、本案薪資總額（
    應為4,124,999元，起訴書附表一誤載為4,125,354元）、起
    訴書附表二就被告李合原之犯罪所得總額（應為3,229,999
    元，起訴書附表二誤載為3,230,354元）等處均有誤載，爰
    均予更正如本判決附表一、附表二所示。
三、論罪科刑
　㈠罪名：
　⒈核被告李合原、徐志豪、趙世強就犯罪事實欄所載持不實之
    報名表、意願書、攷勤卡申領清潔維護業務短期進用人員薪
    資之所為，均係犯貪污治罪條例第5條第1項第2款之利用職
    務機會詐取財物罪、刑法第216條、第210條之行使偽造私文
    書、第214條之使公務員登載不實罪；被告黃麗華、潘卉芸
    、王慧盈所為，則係犯貪污治罪條例第5條第1項第2款之利
    用職務機會詐取財物罪、刑法第214條之使公務員登載不實
    罪。被告李合原於上開報名表、意願書上偽簽陳春花、蕭秀
    月署名及被告趙世強於上開報名表上偽簽陳春花署名之行為
    ，為其等偽造私文書之部分行為，其等偽造私文書後復持以
    行使，偽造私文書之低度行為已為行使偽造私文書之高度行
    為所吸收，故均不另論罪。
　⒉又因身分或其他特定關係成立之罪，其共同實行、教唆或幫
    助者，雖無特定關係，仍以正犯或共犯論；非公務員與公務
    員共犯本條例之罪者，依本條例處斷，刑法第31條第1項、
    貪污治罪條例第3條分別定有明文。被告徐志豪、趙世強、
    潘卉芸、王慧盈雖無公務員身分，但就其等涉案部分，與有
    公務員身分之被告李合原共同犯貪污治罪條例之罪，依上揭
    規定，仍應依貪污治罪條例論罪，並與李合原構成共同正犯
    。
　⒊被告李合原等6人利用不知情之新北市環保局鶯歌區清潔隊人
    事業務承辦人王意純、新北市環保局之承辦公務員，而為利
    用職務上之機會詐取財物及使公務員登載不實犯行，均係間
    接正犯。
　㈡罪數：
　⒈查被告李合原、黃麗華、徐志豪、趙世強於103至106年間及
    被告潘卉芸、王慧盈於105至106年間，均各係基於單一之犯
    意，在各該年度內，填具不實之報名資料向新北市環保局報
    名擔任各年度清潔維護業務短期進用人員，是被告李合原、
    黃麗華、徐志豪、趙世強於每一年度內所為，應各成立一利
    用職務上之機會詐取財物、行使偽造私文書及使公務員登載
    不實之接續犯一罪，被告潘卉芸、王慧盈於每一年度內所為
    ，應各成立一利用職務上之機會詐取財物及使公務員登載不
    實之接續犯一罪。公訴意旨認被告等人就103至106年度4年
    間所為，均屬接續之一行為，尚有未洽。
　⒉被告李合原、徐志豪、趙世強於103至106年間各年度所犯之
    利用職務上之機會詐取財物、行使偽造私文書及使公務員登
    載不實罪、被告黃麗華於103至106年間各年度所犯之利用職
    務上之機會詐取財物、使公務員登載不實罪，及被告潘卉芸
    、王慧盈於105至106年間各年度所犯之利用職務上之機會詐
    取財物及使公務員登載不實罪間，有行為局部同一性，為想
    像競合犯，應依刑法第55條前段規定，各從一重論以利用職
    務機會詐取財物罪。
　⒊被告李合原、黃麗華、徐志豪、趙世強所犯利用職務機會詐
    取財物罪4罪及被告潘卉芸、王慧盈所犯利用職務機會詐取
    財物罪2罪間犯意各別、行為互殊，應予分論併罰。　
　㈢刑之加重、減輕事由說明：
　⒈累犯：
　　按法院於審酌被告是否適用累犯規定而加重其刑時，訴訟程
    序上應先由檢察官就前階段被告構成累犯之事實，以及後階
    段應加重其刑之事項，主張並具體指出證明方法後，法院才
    需進行調查與辯論程序，而作為是否加重其刑之裁判基礎（
    最高法院110年度台上大字第5660號刑事裁定意旨參照）。
    查本案被告是否構成累犯之事實及應加重其刑之事項，均未
    見檢察官主張並具體指出證明之方法，故本院無從認定是否
    構成累犯及是否裁量加重。
  ⒉貪污治罪條例第8條第2項前段：
　　按犯第4條至第6條之罪，在偵查中自白，如有所得並自動繳
    交全部所得財物者，減輕其刑，貪污治罪條例第8條第2項前
    段定有明文。查被告李合原、黃麗華、徐志豪、趙世強、潘
    卉芸、王慧盈於偵查均自白犯罪，有如前述，其等並繳交全
    部犯罪所得，有新北地檢署贓證物款收據5紙、扣押物品清
    單6份在卷可按（見他卷卷二第251至258頁；偵卷卷二第9、
    10、17、18頁），核與貪污治罪條例第8條第2項前段規定相
    符，爰依本條規定，就其等所犯各罪均減輕其刑。
　⒊刑法第31項但書：
　　按因身分或其他特定關係成立之罪，其共同實行、教唆或幫
    助者，雖無特定關係，仍以正犯或共犯論。但得減輕其刑。
    被告黃麗華、徐志豪、趙世強、潘卉芸、王慧盈等5人均未
    具公務人員身分，且其等所為係擔任被告李合原之人頭領取
    固定利得，與具有公務員身分之被告李合原相比，其等之可
    罰性顯然較輕，爰依刑法第31條第1項但書規定，按正犯之
    刑減輕之，並依法遞減之。
　⒋貪污治罪條例第12條第1項：
　　按制定貪污治罪條例之目的在嚴懲貪污、澄清吏治，是貪污
    治罪條例第12條第1項所謂「情節輕微，而其所得或所圖得
    財物或不正利益在新臺幣5萬元以下者，減輕其刑」，於有
    共同或接續所得（或所圖得）之情形者，應合併計算，合併
    計算結果在5萬元以下者，始得依上開規定減輕其刑（最高
    法院109年度台上字第4457號判決意旨參照）。本案被告潘
    卉芸、王慧盈2人就其等105年間與被告李合原共犯貪污治罪
    條例第4條至第6條之罪部分，犯罪所得與李合原分得部分合
    計各為4萬954元、4萬1,292元，均在5萬元以下，且其等於1
    05年間所為僅參與領取11月、12月間薪資，且實際僅分得擔
    任人頭之費用每月各5,000元，情節尚屬輕微，應依上開規
    定減輕其刑。至其等106年間犯行部分，所得與共犯李合原
    所分得部分合計均逾5萬元，自不得依上開規定減輕其刑。
　⒌貪污治罪條例第8條第1項前段：
　①被告李合原之辯護人雖主張被告於另案違反貪污治罪條例案
    件107年9月26日偵查中即已坦承犯罪，並於同年10月8日向
    新北地檢署提出自首狀，並繳回全部犯罪所得，應有貪污治
    罪條例第8條第1項前段所定「犯第4條至第6條之罪，於犯罪
    後自首，如有所得並自動繳交全部所得財物者，減輕或免除
    其刑」規定之適用云云。
　②然按犯第4條至第6條之罪於犯罪後自首，如有所得並自動繳
    交全部所得財物者，減輕或免除其刑，貪污治罪條例第8 條
    第1項前段定有明文，而刑法上所謂「自首」以對於未發覺
    之罪，向有偵查權之機關或公務員自承犯罪，進而接受裁判
    為要件。所謂自首，係以對於未發覺之犯罪，在有偵查犯罪
    職權之公務員知悉犯罪事實及犯人之前，向職司犯罪偵查之
    公務員坦承犯行，並接受法院之裁判而言。苟職司犯罪偵查
    之公務員已知悉犯罪事實及犯罪嫌疑人後，犯罪嫌疑人始向
    之坦承犯行者，為自白，而非自首。所謂發覺，不以有偵查
    犯罪之機關或人員確知其人犯罪無誤為必要，僅須有確切之
    根據得為合理之可疑者，亦屬發覺（最高法院97年度台上字
    第5969號判決要旨參照）。經本院就本案開始偵查之經過函
    詢法務部廉政署，該署回覆稱本案最初係於107年8月15日即
    接獲新北市政府政風處函報請該署調查被告李合原以人頭詐
    領薪資案件，並於同年8月23日立案調查等情，有該署110年
    9月2日廉北瑞107廉查北74字第1101503340號函暨所附新北
    市府政風處107年8月15日新北政三字第1071578857號函各1
    份在卷可佐（見本院卷第231至237頁），再觀諸上開新北市
    政府政風處函文內容，其中就被告李合原、黃麗華、徐志豪
    、趙世強、潘卉芸、王慧盈及陳春花、蕭秀月、趙淑芬、趙
    淑惠之涉案情節、年籍均記載甚詳，足見於被告107年9月26
    日坦承涉犯本案前，有偵查犯罪權限之法務部廉政署北部地
    區調查組即已知悉本案情節並立案調查，是被告實係在其犯
    行已遭有偵查權之公務員發覺後始坦承犯行，自無貪污治罪
    條例第8條第1項前段減刑規定之適用。
　⒍刑法第59條部分：
　①按貪污治罪條例之利用職務機會詐取財物罪之法定刑為「處
    七年以上有期徒刑，得併科新臺幣六千萬元以下罰金」，係
    屬重罪，然同為犯本罪者，其原因動機不一，犯罪情節亦未
    必盡同，或有係圖謀自己私利而惡意詐取財物飽足私囊者、
    亦或有因不諳法規或便宜行事而觸犯規定致犯本罪者，是其
    等各自詐取財物行為所造成危害社會之程度自屬有異，法律
    科處此類犯罪，所設之法定最低本刑卻屬相同，不可謂不重
    。
　②本案被告李合原雖於103至106年間陸續為本案犯行，然考量
    公訴人認被告李合原係因罹患癌症，為籌措醫藥費始為本案
    犯行，卷內亦有被告李合原提出之診斷證明可參（見本院卷
    第195至203頁），足見其犯罪動機尚非完全惡劣，非無可憫
    之處，是本案於依上開減輕事由減輕後之最低刑度（有期徒
    刑3年6月），參酌本案情節及被告之年齡與身體狀況，仍認
    有過重之嫌，爰依司法院大法官會議釋字第263號解釋要旨
    ，考量其等客觀之犯行與主觀之惡性，衡酌結果，依刑法第
    71、73條規定，就其本案罪刑，於依上開貪污治罪條例規定
    減輕後，再依刑法第59條規定，酌量減輕其刑。
　③至被告黃麗華、徐志豪、趙世強、潘卉芸、王慧盈等人之辯
    護人亦均為其等請求依刑法第59條酌量減輕其刑云云。然按
    刑法第59條規定之酌量減輕其刑，必須犯罪另有特殊之原因
    與環境，在客觀上，認為即使予以宣告法定最低度刑，嫌過
    重者，始有其適用。此所謂法定最低度刑，固包括法定最低
    本刑；惟遇有其他法定減輕之事由者，則應係指適用其他法
    定減輕事由減輕其刑後之最低度刑而言。倘被告別有法定減
    輕事由者，應先適用法定減輕事由減輕其刑後，猶認其犯罪
    之情狀顯可憫恕，即使科以該減輕後之最低度刑仍嫌過重者
    ，始得適用刑法第59條規定酌量減輕其刑（最高法院100年
    度台上字第744號判決意旨參照）。上開被告黃麗華所為之
    本案犯行，經適用上開減刑規定減刑並遞減之，已無情輕法
    重之情形，爰均不依刑法第59條之規定酌減其刑。
　⒎被告李合原、黃麗華、徐志豪、趙世強、潘卉芸、王慧盈上
    開犯行分別有前揭減輕事由，爰依刑法第70規定，遞減輕之
    。
　㈣科刑審酌：
　　爰以行為人之責任為基礎，審酌被告李合原身為公務員，不
    知廉潔自持，竟邀同被告黃麗華、徐志豪、趙世強、潘卉芸
    、王慧盈擔任人頭，利用職務上機會詐取財物，對公務員之
    廉潔形象產生損害，所為均有不該；然被告李合原、黃麗華
    、徐志豪、趙世強、潘卉芸、王慧盈等人於偵查中即坦承犯
    行，並繳回全部犯罪所得，犯後態度非惡，另審酌被告等人
    於本案犯罪之動機、目的、手段、所生危害、各次犯行詐得
    之款項數額，兼衡被告李合原曾因公務員假借職務上機會犯
    詐欺得利罪案件經本院判處應執行有期徒刑9月並諭知緩刑
    ；被告潘卉芸曾因公共危險案件經士林地方法院判處有期徒
    刑2月，於106年10月18日易科罰金執行完畢；被告徐志豪曾
    有妨害自由、竊盜、妨害風化、偽造文書等前科紀錄；被告
    趙世強有公共危險之前案紀錄；被告王慧盈、黃麗華並無前
    科，有其等之臺灣高等法院被告前案紀錄表各1份可佐（見
    本院卷第347、348、355、356、363、371、379至383、391
    至393頁）；暨斟酌被告李合原自陳學歷為研究所肄業，目
    前於八里焚化廠工作、已婚、需扶養父母、奶奶、小孩；被
    告潘卉芸自陳學歷為高職肄業、從事作業員、未婚、單親扶
    養2名子女、經濟狀況困難；被告王慧盈自陳學歷為國中畢
    業、待業中、經濟狀況不佳、離婚、無需扶養之人；被告黃
    麗華自陳學歷為小學畢業、從事美髮、經濟狀況不佳、每月
    收入約3萬元，然需負擔2萬1,000元之房租支出、需扶養高
    齡之父母、婆婆、已婚、與兒子共同負擔生活開銷；被告徐
    志豪陳稱學歷為國中畢業、擔任清潔人員、經濟狀況不佳、
    未婚、須扶養母親；被告趙世強自陳學歷為高中畢業、於光
    華商場擺攤、經濟狀況不佳、未婚、須扶養父母及3名子女
    之智識程度、經濟及家庭生活狀況等一切情狀，分別量處如
    主文所示之刑。再審酌被告李合原等人本案所犯利用職務機
    會詐取財物罪，犯罪時間接續、罪質相同，是綜合考量其等
    上開利用職務機會詐取財物罪之類型、所為犯行之行為與時
    間關連性及被告整體犯行之應罰適當性等總體情狀，分別定
    其應執行刑如主文所示。
  ㈤緩刑及褫奪公權部分：　
　⒈被告李合原前因詐欺等案件，經本院以109年度審簡字第46號
    判決判處有期徒刑9月，緩刑2年，於111年5月18日期滿未經
    撤銷，刑之宣告失效力；被告徐志豪曾因竊盜案件經臺灣臺
    北地方法院判處有期徒刑3月並宣告緩刑、又因偽造文書等
    案件經智慧財產法院判處有期徒刑9月並宣告緩刑，期滿均
    未遭撤銷，刑之宣告均失其效力；被告趙世強前於92年間因
    妨害風化案件，經臺灣臺北地方法院判處有期徒刑3月並宣
    告緩刑，期滿未遭撤銷，刑之宣告因而失其效力；被告黃麗
    華、趙世強、王慧盈則未曾遭法院判處有期徒刑以上之罪等
    情，有前引臺灣高等法院被告前案紀錄表在卷可參。被告李
    合原、黃麗華、徐志豪、趙世強、王慧盈因思慮不週，致觸
    刑典，惟均坦承犯行並繳回犯罪所得，非無悔意，均堪認犯
    後態度良好。另考量黃麗華、徐志豪、趙世強、王慧盈等人
    不具公務員身分，與具公務員身分之李合原共犯本案，於犯
    罪分工或情節上，自較為次要而輕微。再參酌其等之素行、
    年齡、職業及家庭因素，認其等經此偵審程序及刑之宣告等
    教訓後，當知所警惕而無再犯之虞，故認前揭所宣告之刑以
    暫不執行為適當，爰均依刑法第74條第1項第1款規定，就被
    告李合原、黃麗華、徐志豪、趙世強、王慧盈均宣告緩刑5
    年，以啟自新。
　⒉又本案被告李合原等5人雖均經宣告緩刑，惟其等行為仍應予
    以適當之懲處，以示公平並予他人警惕，爰依刑法第74條第
    2項第4款規定及法院對附條件緩刑之該附加條件內容之裁量
    權限，命被告李合原、黃麗華、徐志豪、趙世強、王慧盈分
    別於主文所示期限內支付公庫30萬元、10萬元、15萬元、20
    萬元、5萬元，以收矯正被告及社會防衛之效。被告李合原
    等5人如未履行本判決所諭知之負擔情節重大者，檢察官得
    依法聲請撤銷對其等所為之緩刑宣告，附此敘明。
　⒊貪污治罪條例第17條規定：「犯本條例之罪，宣告有期徒刑
    以上之刑者，並宣告褫奪公權。」本件被告李合原、黃麗華
    、徐志豪、趙世強、潘卉芸、王慧盈6人所犯之罪，為貪污
    治罪條例之罪，並經本院宣告如主文所示之有期徒刑，爰依
    貪污治罪條例第17條、刑法第37條第2項規定，就被告李合
    原各次犯行，分別宣告褫奪公權5年，及於數罪併罰定應執
    行刑時，各依刑法第51條第8款規定併諭知執行褫奪公權5年
    ；另就被告黃麗華、徐志豪、趙世強、潘卉芸、王慧盈各次
    犯行，分別宣告褫奪公權3年，及於數罪併罰定應執行刑時
    ，各依刑法第51條第8款規定併分別諭知執行褫奪公權3年。
    　
四、沒收部分
　㈠本案被告李合原、黃麗華、徐志豪、趙世強行為後，刑法關
    於沒收之規定，業於104年12月30日修正公布，並於105年7
    月1日施行，依修正後第2條第2項以及新修正之中華民國刑
    法施行法第10條之3第2項規定，「沒收」適用裁判時之法律
    ，尚無新舊法律比較之問題，於新法施行後，應一律適用新
    法之相關規定。
　㈡犯罪所得：
　⒈新修正增訂刑法第38條之1條文第1項規定「犯罪所得，屬於
    犯罪行為人者，沒收之。但有特別規定者，依其規定。」同
    條第3項規定「前二項之沒收，於全部或一部不能沒收或不
    宜執行沒收時，追徵其價額。」。又現行貪污治罪條例未對
    沒收定有特別之規定，是本案關於犯罪所得之沒收，應適用
    刑法關於沒收之規定。又按有關共同正犯犯罪所得之沒收、
    追繳或追徵，應就各人所分得者為之。所謂各人「所分得」
    ，係指各人「對犯罪所得有事實上之處分權限」，應視具體
    個案之實際情形而為認定：倘若共同正犯各成員內部間，對
    於不法利得分配明確時，固應依各人實際分配所得沒收；然
    若共同正犯成員對不法所得並無處分權限，其他成員亦無事
    實上之共同處分權限者，自不予諭知沒收；至共同正犯各成
    員對於不法利得享有共同處分權限時，則應負共同沒收之責
    （最高法院104年度台上字第3937號判決意旨參照）。
　⒉被告李合原、黃麗華、徐志豪、趙世強、潘卉芸、王慧盈等
    人就本案分別詐得如附表三所示之款項，均係其等之犯罪所
    得，並經其等繳回扣案，均應依刑法第38條之1第1項規定予
    以宣告沒收。
　㈢偽造之署押：
　　如附表四「偽造之署押」欄所示「陳春花」、「蕭秀月」、
    「趙淑惠」之署押，分別係被告趙世強、李合原所偽造之署
    押，均應依刑法第219條規定宣告沒收。又如附表「文書名
    稱」欄所示之文書（不含上開應沒收之署押），雖亦係偽造
    之私文書，然業經交付新北市環保局以為行使，即非被告等
    人所有之物，復非屬違禁物，爰不予宣告沒收。
五、不另為無罪諭知部分
　㈠公訴意旨略以：被告徐志豪、趙世強、黃麗華、潘卉芸、王
    慧盈與被告李合原共同基於行使偽造私文書之犯意聯絡，由
    被告李合原偽造被告徐志豪、趙世強、黃麗華、潘卉芸、王
    慧盈、趙淑惠、趙淑芬等人之清潔維護業務短期進用人員方
    案報名表、查詢戶籍勞保資料同意書、清潔維護業務進用人
    員方案意願書後交由不知情之新北市環保局鶯歌區清潔隊人
    事業務承辦人王意純辦理薪資核算以行使，因認被告李合原
    、黃麗華、徐志豪、趙世強、潘卉芸、王慧盈此部分所為，
    係涉犯刑法第216條、第210條之行使偽造私文書罪嫌等語。
　㈡惟按刑法第210條之偽造私文書罪，以無製作權人而捏造他人
    名義製作該文書為構成要件之一，學理上稱為「有形偽造」
    。倘行為人係以自己之名義製作文書，或基於他人之授權、
    委託，以該他人之名義製作文書，因非無製作權，不能成立
    該罪（最高法院108年台上字第1106號判決意旨參照）。
　㈢被告黃麗華、徐志豪、趙世強、潘卉芸、王慧盈雖無報名擔
    任新北市鶯歌區清潔隊清潔維護業務短期進用人員之真意，
    然其等既明知且有意透過被告李合原辦理相關手續虛偽任職
    並從中得利，就被告李合原以其等之名義製作上開私文書並
    持以行使等情，顯不違反其等之意思。再參諸證人趙淑惠於
    廉政官詢問時證稱：我弟弟趙世強有請我幫忙提供人頭在鶯
    歌清潔隊佔缺，104年度第一次報名的時候，上面的基本資
    料跟簽名是我填寫的等語（見他卷第267、268頁），及證人
    趙淑芬於廉政官詢問時證稱：我弟弟趙世強跟我說要幫他朋
    友佔公家機關的職缺，106年度短期進用人員報名表中身分
    證字號及簽名是我填寫的等語（見他卷第268、269頁），亦
    足徵趙淑惠、趙淑芬於104、106年間初次應徵鶯歌清潔隊職
    缺時，確係親自在報名表上簽名，且就掛名擔任相關工作一
    事有所認識，亦難認被告李合原以其等名義製作該等私文書
    ，係違反趙淑惠、趙淑芬本人之意思，從而，被告李合原實
    非無製作權而為之，且上開文書既係以被告黃麗華、徐志豪
    、趙世強、潘卉芸、王慧盈、趙淑惠、趙淑芬等人之名義作
    成，即非屬有形偽造，與刑法偽造文書罪之要件自有未合，
    原應為被告李合原等人無罪之諭知，惟被告李合原等人此部
    分行為若成立犯罪，與前揭經本院論處罪刑之犯行間，有想
    像競合之裁判上一罪關係，爰不另為無罪之諭知。
據上論斷，應依刑事訴訟法第299條第1項前段，判決如主文。
本案經檢察官李宗翰提起公訴，檢察官宋有容到庭執行職務。
中　　華　　民　　國　　111 　年　　7 　　月　　21　　日
                  刑事第五庭　　審判長法　官  胡堅勤　　
                  　　　　　　　　　　法　官  賴昱志
                  　　　　　　　　　　法　官  王筱維

上列正本證明與原本無異。
如不服本判決，應於判決送達後20日內敘明上訴理由，向本院提
出上訴狀 (應附繕本) ，上訴於臺灣高等法院。其未敘述上訴理
由者，應於上訴期間屆滿後20日內向本院補提理由書「切勿逕送
上級法院」。
                                      書記官  陳昱淇
　　　　　　　　　　　　　　　　　　　
中　　華　　民　　國　　111 　年　　7 　　月　　25　　日
附錄本判決論罪科刑法條全文：
《貪污治罪條例第5條》
有下列行為之一者，處7年以上有期徒刑，得併科新臺幣6千萬元
以下罰金：
一、意圖得利，擅提或截留公款或違背法令收募稅捐或公債者。
二、利用職務上之機會，以詐術使人將本人之物或第三人之物交
    付者。
三、對於職務上之行為，要求、期約或收受賄賂或其他不正利益
    者。
前項第1款及第2款之未遂犯罰之。
《中華民國刑法第210條》
偽造、變造私文書，足以生損害於公眾或他人者，處5年以下有
期徒刑。
《中華民國刑法第216條》
行使第210條至第215條之文書者，依偽造、變造文書或登載不實
事項或使登載不實事項之規定處斷。
《中華民國刑法第214條》
明知為不實之事項，而使公務員登載於職務上所掌之公文書，足
以生損害於公眾或他人者，處3年以下有期徒刑、拘役或1萬5千
元以下罰金。
附表三：
編號    被  告 扣案犯罪所得數額 （新臺幣） 1 李合原 參佰貳拾貳萬玖仟玖佰玖拾玖元 2 黃麗華 拾陸萬元 3 徐志豪 貳拾玖萬伍仟元 4 趙世強 參拾陸萬元 5 潘卉芸 肆萬元 6 王慧盈 肆萬元 

附表四：
編號 文書名稱 文書名義人 欄位 偽造之署押 1 104年度清潔維護業務短期進用人員（個人基本資料） 陳春花 簽名欄 陳春花 2  蕭秀月  蕭秀月 3 參與新北市105年度清潔維護業務進用人員方案意願書 陳春花 立書人 陳春花 4  蕭秀月  蕭秀月 5 參與新北市106年度清潔維護業務進用人員方案意願書 陳春花 立書人 陳春花 6  蕭秀月  蕭秀月 7 查詢戶籍資料同意書（105年） 陳春花 同意人簽章 陳春花 8  蕭秀月  蕭秀月 9 查詢勞保資料同意書（105年） 陳春花  陳春花 10  蕭秀月  蕭秀月 11 查詢戶籍資料同意書（106年） 陳春花  陳春花 12  蕭秀月  蕭秀月 13 查詢勞保資料同意書（106年） 陳春花  陳春花 14  蕭秀月  蕭秀月